臺灣高等法院刑事判決　　　　　　　　 94年度上易字第722號
上　訴　人　臺灣士林地方法院檢察署檢察官
被　　　告　甲○○
上列上訴人因被告違反商標法等案件，不服臺灣士林地方法院93
年度易字第302號，中華民國94年3月16日第一審判決（起訴案號
：臺灣士林地方法院檢察署92年度偵續字第36號），提起上訴，
本院判決如下：
    主  文
原判決撤銷。
甲○○連續明知為意圖欺騙他人於同一商品，使用相同於他人註
冊商標之圖樣之商品而販賣，處拘役伍拾日，如易科罰金，以參
佰元折算壹日。
扣案之仿金門特級高梁酒壹佰貳拾肆瓶（含750CC壹佰貳拾貳瓶
、600CC貳瓶）均沒收。
    事  實
一、甲○○係位於臺北縣汐止市○○街73號「三湖便利商店」之
    實際負責人，明知年籍不詳之林姓成年男子，前來推銷販賣
    之「金門特級高粱酒」，係意圖欺騙他人，且所貼之商標圖
    樣，係使用近似於如附表所示，屬告訴人金門酒廠實業股份
    有限公司（下稱金門酒廠公司）向經濟部智慧財產局申請註
    冊，取得於附表編號2至編號5所示專用期間，指定使用於附
    表編號2至編號5所示商品，即侵害金門特級高粱酒之商標專
    用權之商品（起訴書原記載被告所侵害之商標專用權包括附
    表編號1所示之商標，因證據不足，經原審檢察官減縮該部
    分犯罪事實之主張），竟基於概括犯意，自民國（下同）91
    年3月間某日起，陸續向該林姓男子，以每瓶新台幣（下同
    ）480元之價格販入750CC容量，及以每瓶320元之價格販入
    600CC容量，數量不明之仿金門高粱酒，並在其所經營之「
    三湖便利商店」內陳列販賣予不特定之顧客，嗣91年6月4日
    中午12時許，為警於上開處所當場查獲，並扣得貼有上開近
    似金門特級高粱酒商標圖樣之商標之仿金門高粱酒，共124
    瓶（750CC容量之高粱酒122瓶、600CC容量之高粱酒2瓶）。
二、案經台北縣政府警察局汐止分局報請臺灣士林地方法院檢察
    署檢察官偵查起訴。
    理  由
一、訊據被告甲○○固不否認有於前揭時地販售仿冒金門高粱酒
    之情，但矢口否認有何違反商標法之犯行，辯稱：進貨時伊
    無法辨識係假酒，並不知係仿冒商標之假酒，況連專業人員
    均無法辨識，伊從外觀也無法辨識真假云云。惟查：
  (一)前揭事實，業據告訴代理人乙○○於偵審中指訴歷歷，並有
    當場查獲之貼有上開近似金門特級高粱酒商標圖樣之商標之
    仿金門高粱酒共124瓶扣案可證，及查獲時之現場照片附卷
    可稽。如附表所示之商標圖樣，金門酒廠公司向經濟部智慧
    財產局申請註冊取得商標專用權，亦有商標註冊證在卷可據
    ，而扣案之仿金門高粱酒所使用之商標圖樣係近似於上開金
    門酒廠公司所註冊登記之商標，業據證人乙○○、許書銘於
    偵查中結證明確，是被告所販賣之商品係仿冒他人商標之商
    品，可以認定。
  (二)系爭之金門高粱酒代理商南聯國際貿易股份有限公司（下稱
    南聯公司）於91年3月間所經銷58度金門特級高粱酒之未含
    稅價格明細如下：
      　　　　 給經銷商　　給7-11　　給全家
  (1)750CC容量　每瓶450元　 509.6元　 530元
  (2)600CC容量　每瓶350元　 329.28元　332.38元
    業經證人林炳輝即南聯公司（金門高粱酒於87年10月至91年
    10月之總經銷公司）之法務人員於偵查中結證在卷，並提出
    南聯公司轉帳傳票5紙為憑（見92年度偵續字第36號卷第59
    頁至第64頁），核與與被告自承91年3月間起，以每瓶480元
    之價格販入750CC容量，及以每瓶320元之價格販入600CC容
    量之上開金門高粱酒相較，堪認被告販入金門高粱酒之價格
    顯然低於南聯公司販售予經銷商及連鎖超商系統店家之價格
    。再上開經銷商及連鎖超商系統店家均屬經營規模大於一般
    零售店及大量進貨始能享有上開進貨價，亦據證人林炳輝於
    偵查中證述明確（見同上偵續卷第54頁）。又據證人即金門
    高粱酒經銷商權佳實業有限公司負責人殷清標於原審證稱：
    ... 賣給小賣（零售商）600CC金門高粱酒320元就不可能，
    已偏低了，連大賣（批發商）都不可能等語（見原審卷第85
    頁），益見被告之進貨價遠低於一般零售商之進貨價，而被
    告又始終提不出其供貨商之任何資料，或其支付貨款之任何
    憑證以供查證，顯與常情不合，足見其係向來路不明之人進
    貨，始能以低價進貨，是被告於進貨系爭仿金門高粱酒時，
    應知悉該商品係意圖欺騙他人而仿冒金門酒廠公司商標之金
    門高粱酒，足堪認定。
  (三)再扣案之仿金門高粱酒雖經證人乙○○檢視其上所貼商標，
    於警訊時及偵查中供述：「如果是一般消費者可能無法辨識
    出來，因為該假酒均有仿冒本公司所申請之商標，但因為我
    們為專業人員，所以可以從該酒之標籤紙質及本公司所申請
    之商標上看出為假酒」、「一般民眾很難辨認，我們是專業
    人員，才看的出來」等語（見91年度偵字第6010號卷第35
    頁、第52頁），然仿製之商品必然與真品極為相像，幾近真
    品，始有其市場存在價值，自非一般消費者所能辨識，茍其
    為一般消費者能輕易發現係仿品，即難有市場價值。而被告
    縱非真品之專業人員，而無從辨識真假商品，然自可從其進
    貨來源，是否為合法代理商或經銷商，及進貨價格、交易程
    序是否符合常情來辨識，是不能以扣案之仿品，一般消費者
    無法辨識，即推認被告亦不知係仿品。
  (四)綜上所述，本件被告明知為意圖欺騙他人之仿冒商標之商品
    而販賣之事證明確，所辯進貨時不知是假酒云云，要為推諉
    卸責之詞，不足採信，其犯行可以認定，應依法論科。
二、查被告行為後，商標法業於九十二年五月二十八日修正公布
    ，同年十一月二十八日生效施行，修正前商標法第六十二條
    第一款之規定：「意圖欺騙他人，於有關同一商品或類似商
    品，使用相同或近似於他人註冊商標之圖樣者」，修正後商
    標法移列為八十一條第一款：「未得商標權人或團體商標權
    人同意，於同一商品或服務，使用相同之註冊商標或團體商
    標者」，至「明知為前條商品而販賣」之罰則由原先之第六
    十三條，改列為第八十二條，雖刑度並無差異，但修正前商
    標法第六十二條第一款之規定，其犯罪構成要件尚有「意圖
    欺騙他人」之要件，而修正後之商標法八十一條已將上開犯
    罪構成要件刪除，比較結果，舊法之犯罪構成要件較嚴格，
    較有利於被告，依刑法第二條第一項但書規定，自應適用修
    正前之商標法。核被告所為，係犯修正前之商標法第六十三
    條之販賣仿冒商標商品罪。被告先後多次犯行，時間緊接，
    犯罪構成要件相同，顯係基於概括犯意反覆為之，為連續犯
    ，應以一罪論，並依法加重其刑。被告意圖販賣而陳列之低
    度行為，為販賣之高度行為所吸收，不另論罪。
三、原審未詳為勾稽，遽以被告進貨時不知係仿冒商標之假酒，
    而為被告無罪判決，尚有未洽，檢察官上訴指摘原判決不當
    為有理由，自應由本院撤銷改判。爰審酌被告貪圖不法利益
    ，販賣仿冒商標之商品，而觸刑章，並審酌其犯罪手段、方
    法、經營之規模、犯罪所生之危害、犯後態度及其他一情狀
    ，量處拘役五十日，並諭知易科罰金之折算標準。
    扣案之仿金門高粱酒共124瓶，應依修正前之商標法第六十
    四條規定宣告沒收。
四、公訴意旨另謂：被告甲○○於右揭時、地販賣私酒之行為，
    亦違反修正前菸酒管理法第47條（起訴書誤植為49條）之規
    定等語。惟被告行為後，菸酒管理法業於93年1月7日，經總
    統以華總1字第09200149221號令修正公布全文，並經行政院
    命令發布於93年7月1日起施行，其中就販賣私酒行為之處罰
    ，修正前係規定於該法第47條，法定刑為「1年以下有期徒
    刑，拘役或科或併科新台幣15萬元以上75萬元以下罰金」，
    修正後同列為第47條，然其處罰則規定變更為「5萬元以上
    50萬元以下罰鍰」，上開修正已將販賣私酒之行為除罪化而
    廢除刑罰，改以行政罰為之。被告行為後，菸酒管理法既已
    廢止關於販賣私酒行為之刑罰，而原起訴意旨復認被告販賣
    私酒之犯嫌與起訴書指稱其涉犯商標法罪嫌有牽連犯裁判上
    一罪關係，是公訴人於原審已就被告販賣私酒之部分為減縮
    之聲明，不再為被告犯有違反菸酒管理法之罪之主張，是本
    院亦不就此部分另為免訴之諭知，附此敘明。
五、被告經合法傳喚，無正當理由不到庭，爰不待其到庭逕予判
    決。
據上論斷，應依刑事訴訟法第369條第1項前段、第364條、第371
條、第299條第1項前段，修正前商標法第63條、第64條，刑法第
2條第1項但書、第11條前段、第56條、第41條第1項前段，罰金
罰鍰提高標準條例第2條，判決如主文。
本案經檢察官林炳雄到庭執行職務。
中　　華　　民　　國　　94　　年　　8　　月　　31 　　日
　　　　　　　　　刑事第十三庭  審判長法　官  劉景星
                                      法  官  陳博志
                                      法  官  李春地
以上正本證明與原本無異。
不得上訴。
                                      書記官  柳秋月
中　　華　　民　　國　　94　　年　　9 　　月　　6 　　日
附錄：本案論罪科刑法條全文
修正前商標法第63條
明知為前條商品而販賣、意圖販賣而陳列、輸出或輸入者，處一
年以下有期徒刑、拘役或科或併科新臺幣五萬元以下罰金。
